【裁判字號】    90,上訴,973
【裁判日期】    900814
【裁判案由】    偽造文書
【裁判全文】
臺灣高等法院臺南分院刑事判決                                        行股
    上  訴  人  臺灣臺南地方法院檢察署檢察官
    被      告  甲  ○  ○
右上訴人因被告偽造文書案件，不服臺灣臺南地方法院八十九年度訴字第一二三七號
中華民國九十年六月六日第一審判決（起訴案號：臺灣臺南地方法院檢察署八十八年
度偵字第一二一二五號、第一五三六三號），提起上訴，本院判決如左：
    主      文
原判決撤銷。
甲○○連續行使偽造私文書，足以生損害於他人，累犯，處有期徒刑肆月，如易科罰
金，以參佰元折算壹日。
偽造之「品立企業有限公司」印章壹枚，及八十八年一月五日、同年二月八日佳原營
造有限公司轉帳傳票及領款證明「領款簽章」欄內偽造之「品立企業有限公司」印文
共肆枚，均沒收。
    事      實
甲○○於民國（下同）八十一年間，曾因犯偽造有價證券罪，經臺灣臺南地方法院判
處有期徒刑一年六月確定，已於八十三年二月六日執行完畢，猶不知悔改，復於八十
七年十月至八十八年二月間，以品立企業有限公司（下稱品立公司）名義，多次出售
總值新臺幣（下同）三百四十三萬九千二百八十六元之鋼筋等建材，予佳原營造有限
公司（下稱佳原公司），嗣因佳原公司用以給付貨款之支票，均載明受款人為品立公
司，詎其為圖方便領取該支票，竟未得品立公司同意，先於八十八年一月五日，在嘉
義市地委託不知情之不詳姓名成年人，偽造「品立企業有限公司」印章一枚，復基於
行使偽造私文書之概括犯意，連續於八十八年一月五月及同年二月八日，先後在嘉義
市○○路四三五號一樓佳原公司內，蓋用該偽造之「品立企業有限公司」印章，於佳
原公司轉帳傳票與領款證明之「領款簽章」欄上，再持向佳原公司領取貨款，表示品
立公司已領取貨款，足以生損害於品立公司。案經品立公司訴由臺灣臺南地方法院檢
察署檢察官偵查起訴。
    理      由
一、訊據被告甲○○固不諱言有於右揭時地，先刻製「品立企業有限公司」印章後，
    先後兩次蓋用該印章於上開轉帳傳票及領款證明書上，進而持向佳原公司領取貨
    款之事實；惟矢口否認有何行使偽造私文書之犯行，並辯稱：因佳原公司支付貨
    款之支票，載明受款人為品立公司，其為順利領取貨款，始自行刻製「品立企業
    有限公司」印章，且其要刻印章領款前，曾以電話向品立公司之會計人員告知，
    並要求該員轉告品立公司負責人云云。經查被告自承曾於八十八年一月五日、二
    月八日，持正方形、楷體篆刻之「品立企業有限公司」印章，向佳原公司領取貨
    款乙情，已據告訴人品立公司代表人宋來順，在原審偵審中指訴：八十七年五月
    間與被告認識，八十七年十一月底被告自稱是佳原公司股東，但被告沒有給伊看
    過佳原公司的名片，也沒有給伊看佳原公司的授權書，因為之前與被告之工程有
    收到工程款，所以就相信被告，由伊直接把貨送到工地，後來和被告約定由被告
    向佳原公司請款，但是伊並沒有授權被告刻印章等語甚詳（見偵查卷第一四四至
    一四五頁、原審卷第二十至二一頁），並據證人即佳原公司代表人曾國護在偵查
    中證稱：「我們向甲○○購買鋼筋約四百多萬元，當時他提供出廠發票，過磅證
    明都是以品立公司名義開立，我以為他是品立售貨員，以前沒往來，八十七年十
    一月份至八十八年二月間購買的，都是開即期給付，皆已給付完畢，都是甲○○
    來領取的，目前都已領款，沒有欠款，甲○○來請款，會提供支出證明單及前面
    三項證明，蓋品立的章，甲○○簽名蓋章」等語（見偵查卷第五七至五八頁），
    及證人即佳原公司工地經理卯財教在原審偵審中證稱：伊認識甲○○，其自稱是
    品立公司員工，代表品立公司賣鋼筋，伊都是和甲○○接洽生意，沒有和品立公
    司接洽；伊第一次去品立公司，沒有見到甲○○，經過介紹才知道宋來順是老闆
    ，那時已付款多次給甲○○，因發票都是開品立公司名義，所以認為甲○○是品
    立公司的員工等語在卷（見偵查卷第六三至六四頁、原審卷第二一至二二頁），
    此外並有上開佳原公司之轉帳傳票、領款證明各二紙，附於偵查卷足稽。茲應審
    究者，厥為被告刻該印章領款使用，是否有得告訴人品立公司同意或授權而已。
    被告雖稱其於刻印領款前，曾通知告訴人品立公司之會計人員，並要求向告訴人
    品立公司之代表人轉達云云；惟微論被告始終未能提出該會計人員之姓名或其他
    特徵，以供法院得據以循線向該會計人員查證，且告訴人品立公司代表人宋來順
    ，在原審偵審中亦屢供稱並未接獲被告之通知不移，據此已難認被告有為上開通
    知告訴人品立公司之情事，再參以被告既非告訴人品立公司職員，若欲以告訴人
    品立公司名義領取貨款，即須獲得告訴人品立公司之授與，且該代理權之授與，
    亦須由告訴人品立公司之代表人始得為之，茲被告在原審既已自承通知告訴人品
    立公司之會計人員時，並未要求該會計人員轉請代表人宋來順回覆是否同意授權
    （見原審卷第六九頁），是縱認被告確有該通知行為，亦不能認為被告已因此取
    得告訴人品立公司之同意或授權。再者使用他人印章從事經濟行為，將對他人之
    信用狀態造成影響，是使用前必須獲得他人之授權，此為一般人所應有之認知，
    被告因具相當交易經驗，對此自應知之甚稔，而被告既知並未取得告訴人品立公
    司之同意，猶偽造該公司之印章，並蓋用於上開轉帳傳票及領款證明上，其有行
    使偽造私文書之犯意與行為至明。被告所辯前情，要屬畏罪卸責之詞，無足取信
    。本件事證已臻明確，被告之犯行洵堪認定，應予依法論科。
二、核被告所為，係犯刑法第二百十六條、第二百十條之行使偽造私文書罪。其利用
    不知情之成年人偽造「品立企業有限公司」印章，為間接正犯。其偽造「品立企
    業有限公司」印章及印文之行為，為偽造私文書之階段行為；另其偽造私文書後
    復持以行使，偽造之低度行為已為行使之高度行為所吸收，均不復另論。其先後
    二次行使偽造轉帳傳票、領款證明私文書行為，時間緊接，犯構成要件相同之罪
    ，顯係基於概括犯意反覆為之，應依連續犯規定以一罪論，並依法加重其刑。其
    行使偽造領款證明私文書部份之行為，雖未據檢察官提起公訴，惟被告既係於領
    款時，接續蓋用偽造之「品立企業有限公司」印章於轉帳傳票與領款證明之上，
    並製作成轉帳傳票、領款證明私文書各一份，應認被告係接續偽造該二份私文書
    ，為實質上一罪，本院自應併予審理。又其曾有前開犯罪事實欄所載之犯罪前科
    ，不惟已為其所自承，並有其全國前案紀錄表在卷可佐，其於有期徒刑執行完畢
    後五年內再犯本罪，應依累犯規定加重其刑。原審據予論罪科刑，固非無見。惟
    查原判決對被告於佳原公司轉帳傳票及領款證明上偽造之「品立企業有限公司」
    印文共四枚，未依法併予宣告沒收，已有未合；且被告犯罪時間為八十八年一、
    二月間，而刑法第四十一條係於九十年一月十日始修正，原審漏未於理由欄內比
    較新舊法之規定，詳予說明何以得對被告為易科罰金之諭知，亦有未洽。檢察官
    循告訴人品立公司請求提起上訴，以被告犯後態度不佳，迄今未清償告訴人品立
    公司之貨款，顯無悔悟之心等由，指摘原判決不當，雖無可取；惟原判決既有可
    議，自屬無可維持，應由本院將原判決予以撤銷改判。爰審酌被告仲介鋼筋買賣
    ，為領取貨款而偽造私文書之犯罪動機與手段，並對告訴人品立公司所生之危害
    ，及被告犯後坦承犯行然否認犯意，且尚未全部清償應給付予告訴人品立公司之
    貨款等一切情狀，仍對其量處有期徒刑四月。又按刑法第四十一條：「犯最重本
    刑為三年以下有期徒刑之罪，而受六月以下有期徒刑或拘役之宣告，因身體、教
    育、職業或家庭之關係，執行顯有困難者，得以一元以上三元以下折算一日，易
    科罰金」，已於九十年一月十日經總統公布修正為第四十一條第一項：「犯最重
    本刑為五年以下有期徒刑之罪，而受六月以下有期徒刑或拘役之宣告，因身體、
    教育、職業或家庭之關係或其他正當事由，執行顯有困難者，得以一元以上三元
    以下折算一日，易科罰金」，同年月十二日生效。被告犯罪後法律有變更，比較
    新舊法，以新法對其較為有利，自應適用修正後刑法第四十一條第一項前段之規
    定，諭知如易科罰金以三百元折算一日之標準，以資懲儆。另偽造之「品立企業
    有限公司」印章一枚，雖未扣案，然不能證明已滅失；及佳原營造有限公司八十
    八年一月五日、同年二月八日轉帳傳票及領款證明上，偽造「品立企業有限公司
    」之印文共四枚，亦均應法併予宣告沒收。
三、據上論斷，應依刑事訴訟法三百六十九條第一項前段、第三百六十四條、第二百
    九十九條第一項前段，刑法第二條第一項前段、第五十六條、第二百十六條、第
    二百十條、第四十七條、第二百十九條、修正後刑法第四十一條第一項前段，罰
    金罰鍰提高標準條例第二條，判決如主文。
本案經檢察官林炎昇到庭執行職務。
中    華    民    國        九十    年      八      月      十四        日
                                  臺灣高等法院臺南分院刑事第二庭
                                      審判長法官  林永茂
                                            法官  蘇重信
                                            法官  陳清溪
右正本證明與原本無異。
如不服本判決，應於判決送達後十日內向本院提出上訴狀，其未敘述理由者並應於提
出上訴狀後十日內向本院補提理由書（應附繕本)。
                                      法院書記官  劉岳文
中    華    民    國        九十    年      八      月      十四        日
刑法第二百十條：
偽造、變造私文書，足以生損害於公眾或他人者，處五年以下有期徒刑。
刑法第二百十六條：
行使第二百十條至第二百十五條之文書者，依偽造、變造文書或登載不實事項或使登
載不實事項之規定處斷。


司法院資訊處製作；財團法人民間司法改革基金會備份。
